臺灣臺北地方法院刑事判決　　　　　　　93年度訴字第1666號
公　訴　人　臺灣臺北地方法院檢察署檢察官
被　　　告　乙○○
上列被告因洗錢防制法案件，經檢察官聲請以簡易判決處刑（93
年度撤緩偵字第248號），本院簡易庭認不宜以簡易判決處刑（
93年度簡字第2934號） ，改用通常程序審理，本院判決如下：
    主  文
乙○○幫助掩飾因自己重大犯罪所得財物，累犯，處有期徒刑
月，如易科罰金，以佰元折算壹日。所得財物新台幣貳仟元沒
收，如全部或一部不能沒收時，以其財產抵償之。
    理  由
一、乙○○曾於民國87年間，因犯竊盜罪，經臺灣士林地方法院
    以87年度易字第867 號判處有期徒刑8 月確定在案，於89年
    7月28日執行完畢。詎其猶不知悔改，依其已成年之社會經
    驗，應有相當之智識程度，可預見將自己名義之金融帳戶提
    供予不相識或身分不明之人使用，任由其等帳戶物件在外流
    通，該等帳戶可能會被人利用作為掩飾因自己重大犯罪所得
    財物或財產上利益之用，竟仍基於此一預見，仍於91年9月
    23 日14時許，接受真實姓名年籍不詳、綽號為「阿忠」（
    或「阿明」）之成年男子建議，基於幫助掩飾他人因該他人
    自己重大犯罪所得財物或財產上利益之幫助洗錢之不確定犯
    意，在臺北市○○區○○路、廣州街口，以新台幣（下同）
    2,000元之代價，將其本人於同年月4日申請取得之臺北龍山
    郵局（局號：000000-0號）、帳號第000000-0號帳戶之存摺
    、提款卡、印鑑章等物件，交付予「阿忠」，任由「阿忠」
    將該帳戶物件在外流通使用，「阿忠」隨後將該帳戶物件交
    付予所屬常業詐欺犯罪集團，該集團即利用乙○○名義之帳
    戶物件作為掩飾自己集團成員實施常業詐欺之重大犯罪所得
    財物之用。該常業詐欺集團實施常業詐欺犯行之手法為：以
    行動電話寄發簡訊方式，寄發「親愛的用戶，最後通告，東
    正寬頻舉辦通訊抽獎活動，電腦編號598，認證編號E6898號
    ，獎金為50萬元整，電話0000000000（起訴書誤為
    0000000000 號）」之不實簡訊予不特定人，經不特定人發
    覺中獎後以電話聯絡，即由該詐欺集團成員於電話中表示應
    依其指示持金融卡至提款機輸入指定號碼即可提領獎金，以
    此為詐術使不特定人陷於錯誤而交付金錢，並以之為常業。
    計有：丙○○、甲○○分別於91年10月22日、同年月28日9
    時30分許，收到上開簡訊，誤信自己中獎可得現金50萬元，
    而先後撥打簡訊所示之電話號碼：0000000000號，分別與真
    實姓名年籍不詳自稱為：「陳主任」、「李永德」之人聯絡
    ，該等人士向丙○○、甲○○詐稱須依其指示以金融卡至提
    款機輸入號碼000 0000000000000000即可領取獎金云云，使
    丙○○、甲○○誤信為真，陷於錯誤，丙○○於同年月22日
    、甲○○於同年月28日，均依詐欺集團成員之指示，分別匯
    入乙○○名義之上開帳戶162,459元、214,455元。嗣丙○○
    、甲○○遲未獲獎，始知受騙。乙○○所提供之上揭帳戶因
    而為上開詐欺集團用以掩飾其等因自己常業詐欺重大犯罪所
    得之財物。
二、案經臺北市政府警察局萬華分局移送臺灣臺北地方法院檢察
    署檢察官偵查而聲請簡易判決處刑，經本院簡易庭認不宜以
    簡易判決處刑，改用通常程序審理。
    理  由
一、認定犯罪事實所憑證據及理由：
  (一)經查，被告乙○○對於上揭以2,000 元將自己臺北龍山郵局
    帳戶物件出售予「阿忠」之事實，業據其於警詢、偵查及本
    院審理時坦承不諱，並有中華郵政股份有限公司儲匯處92年
    2月13日儲字第106號函及所附帳戶基本資料在卷可稽，足以
    證明被告此部分自白之真實性。是被告係以2,000 元之代價
    將其上開帳戶物件售予「阿忠」之事實，應堪以認定。
  (二)又本件被害人丙○○、甲○○分別於上揭時間，遭人以事實
    欄所示之方法，各被詐騙214,455元、162,459元等情，為證
    人丙○○、甲○○於警詢時指述甚詳（對於告訴人丙○○、
    甲○○於警詢中證述之證據能力，公訴人、被告於本院準備
    程序中皆同意得作為證據，本院斟酌告訴人丙○○、甲○○
    均僅係單純陳述被害過程，依該等筆錄作成時之情況，認為
    適當，依刑事訴訟法第159 條之5 第1 項之規定，上開告訴
    人之警詢筆錄應具有證據能力），並有土地銀行自動櫃員機
    存戶交易明細表影本四紙（見92年度偵字第8201號偵查卷第
    33 頁）及上開中華郵政股份有限公司儲匯處92年2月13日儲
    字第106號函所附帳戶存提明細表（見同上卷第9頁、第10頁
    ）在卷可稽，告訴人丙○○、甲○○於警詢中證述之被害情
    節，應屬實情。
  (三)再被告於偵審中皆否認其為電話中向告訴人丙○○、甲○○
    行騙之人，並否認上開帳戶內之金額係其等提領。再參以告
    訴人丙○○、甲○○證述之被害情節，應足認取得被告上揭
    帳戶物件而實施前揭詐欺行為之人，顯屬經過縝密之籌畫所
    組成之同一詐欺集團，一方面收購取得上開帳戶存摺、金融
    卡等物件使用，另一方面則以上述手法詐騙不特定人轉帳進
    入其等指定之帳戶，使不特定人陷於錯誤而交付金錢。則該
    集團係以此等詐欺方法賴以維生，資為常業，且利用被告名
    義帳戶作為掩飾其集團成員因自己實施常業詐欺之重大犯罪
    所得財物之用，至為灼然。
  (四)雖被告否認有幫助洗錢之不確定犯意，辯稱：「阿忠」騙其
    帳戶是要給人避稅用，不知該帳戶被作為犯罪云云。惟查：
    在郵局或銀行等金融機構開設存款帳戶，原係針對個人社會
    信用而予以資金流通，具有強烈之屬人性，而金融帳戶為個
    人理財之工具，於郵局或銀行等金融機構申請開設存款帳戶
    並無任何特殊之資格限制，一般民眾皆可利用存入最低開戶
    金額之方式，任意在銀行或郵局等金融機構申請開設存款帳
    戶，且一人並可於不同之金融機構申請多數之存款帳戶使用
    ，尚無任何困難，此乃眾所周知之事實，被告二人於為本案
    行為時已為年滿61歲之成年人，顯均屬有一般社會經驗之人
    ，對此應有所認知。而有犯罪意圖者，非有正當理由，竟使
    用他人提供之帳戶，客觀上自可預見其目的係供為某筆資金
    之存入，後再行領出之用，且該筆資金之存入及提領過程係
    有意隱瞞其流程及行為人身分曝光之用意，一般人本於一般
    認知能力應均易於瞭解。是依一般人之社會生活經驗，若見
    他人不以自己名義申請帳戶，反而向人收集存款帳戶為不明
    用途使用或流通，衡情對於該等帳戶可能供洗錢等不法目的
    之使用，當有合理之預期，況且利用不相識之人之帳戶從事
    詐欺所得財物洗錢之用，早為傳播媒體廣為報導，被告為有
    社會經驗之成年人，其應可預見交付自己名義之帳戶存摺及
    金融卡等物件予不相識之人流通，有幫助從事常業詐欺犯行
    之人利用該等帳戶掩飾該常業詐欺集團成員因自己犯罪所得
    財物或財產上利益之可能，但其仍將自己名義之帳戶交付予
    不知真實身分之「阿忠」，以致自己完全無法了解、控制其
    帳戶物件之使用方法及流向，則被告應本具有縱有人利用該
    等金融帳戶供掩飾實施常業詐欺重大犯罪所得財物或財產上
    利益之用，亦不違背其本意之幫助意思甚明。被告所辯：其
    係被騙，其無幫助洗錢之故意云云，顯不足採。
  (五)綜上論述，本件事證明確，被告幫助洗錢之犯行，洵堪認定
    。
二、論罪科刑及沒收部分：
  (一)按本案被告提供帳戶予他人之行為完成後，洗錢防制法已於
    92年2 月6 日修正公布，並於同年8 月6 日施行（新法下簡
    稱：現行洗錢防制法），修正前洗錢防制法（下簡稱：舊洗
    錢防制法）第2 條第1 款、第2 款規定：「本法所稱洗錢，
    係指下列行為：一、掩飾或隱匿因自己或他人重大犯罪所得
    財物或財產上利益者。二、收受、搬運、寄藏、故買或牙保
    他人因重大犯罪所得財物或財產上利益者」，舊洗錢防制法
    第9條規定：「洗錢者，處5年以下有期徒刑，得併科新臺幣
    3,000,000 元以下罰金」。修正後，原舊法第9 條第1 項規
    定之洗錢罪，乃依現行法第2 條第1 款、第2 款所規定之洗
    錢對象之不同，修正為新法第9 條第1 項、第2 項之罪，並
    異其刑度。現行法第2 條第1 款規定：「本法所稱洗錢，係
    指下列行為：一、掩飾或隱匿因自己重大犯罪所得財物或財
    產上之利益者」；同法第9 條第1 項則規定：「犯第2 條第
    1款之罪者，處5年以下有期徒刑，得併科新臺幣300 萬元以
    下之罰金」。又刑法第340 條之常業詐欺罪屬洗錢防制法第
    3 條第1 項第5 款所明定之重大犯罪，於新舊法則無不同。
    比較新舊法，舊洗錢防制法第9 條第1 項及現行法第9 條第
    1 項之刑度，均為「5年以下有期徒刑，得併科新臺幣300萬
    元以下罰金」，二者相同，新法並無較不利於被告之情形，
    依刑法第2 條第1 項前段之規定，於舊洗錢防制法第9 條第
    1 項及現行法第9 條第1 項之比較適用方面，應依裁判時法
    即現行法第9 條第1 項規定論處，合先敘明。
  (二)本案被告基於幫助洗錢之不確定犯意，將自己名義之帳戶物
    件提供予他人流通，而使某犯罪集團於實施常業詐欺之重大
    犯罪時得以利用該等帳戶供掩飾因自己重大犯罪所得財物之
    用（提供帳戶非洗錢犯罪之構成要件行為），核其所為，係
    犯現行洗錢防制法第9 條第1 項、刑法第30條第1 項前段之
    幫助掩飾因自己重大犯罪所得財物罪。又被告曾於87年間，
    因犯竊盜罪，經臺灣士林地方法院判處有期徒刑8 月確定在
    案，於89年7 月28日執行完畢，此有臺灣高等法院被告全國
    前案紀錄表在卷可稽，其前受有期徒刑執行完畢，於5 年以
    內再犯本件最重本刑為有期徒刑以上之罪，為累犯，應依刑
    法第47條之規定加重其刑。再被告所為幫助洗錢犯罪，屬從
    犯，應依刑法第30條第2項規定，減輕其刑，爰先加後減之
    。
  (三)爰審酌被告提供金融帳戶予詐欺集團，增加被害人尋求救濟
    之困難，使重大犯罪不易查察，犯罪所生之危害，並參酌被
    告犯罪未坦承犯行等一切情狀，量處如主文所示之刑，並諭
    知易科罰金之折算標準。
  (四)被告提供帳戶物件予「阿忠」，得款2,000元，依洗錢防制
    法第4條第2款之規定，屬被告因犯上揭犯罪所得之報酬，依
    同法第12條第1項規定，不問屬於被告與否，應沒收之，如
    全部或一部不能沒收時，以其財產抵償之。
三、適用的法律：
  (一)程序法方面：刑事訴訟法第452條、第299條第1項前段。
  (二)現行洗錢防制法第9條第1項、第12條第1項，刑法第11條、
    第2條第1項前段、第30條第1項、第2項、第47條、第41 條
    第1項前段，罰金罰鍰提高標準條例第2條。
本案經檢察官彭慶文到庭執行職務。
中　　華　　民　　國　　94　　年　　3 　　月　　4 　　日
　　　　　　　　　刑事第十三庭  審判長法  官  朱瑞娟
                                      法  官  吳佳薇
                                      法　官　陳慧萍
上正本證明與原本無異。
如不服本判決，應於判決送達後10日內向本院提出上訴狀（應抄
附繕本）。告訴人或被害人如對於本判決不服者，應具備理由請
求檢察官上訴，其上訴期間之計算係以檢察官收受判決正本之日
期為準。
　　　　　　　　　　　　　　　　      書記官　何適熹
中　　華　　民　　國　　94　　年　　3 　　月　　7 　　日
附錄本案論罪科刑法條全文：
現行洗錢防制法第9條：
現行洗錢防制法第九條第一項：
犯第2條第1款之罪者，處5年以下有期徒刑，得併科新臺幣300萬
元以下罰金。
